臺灣高等法院民事判決
                                     106年度上易字第76號
上訴人即附
帶被上訴人  陳楓    
訴訟代理人  方怡靜律師
被上訴人即
附帶上訴人  張慧瑀  
訴訟代理人  龍毓梅律師                  
複  代理人  楊念慈律師
上列當事人間請求侵權行為損害賠償事件，上訴人對於中華民國
105年11月30日臺灣臺北地方法院104年度訴字第4070號第一審判
決提起上訴，被上訴人為一部附帶上訴，本院於108年12月3日言
詞辯論終結，判決如下：
    主      文
原判決關於命上訴人給付本息部分，及該部分假執行之宣告，暨
關於命上訴人負擔訴訟費用之裁判均廢棄。
上開廢棄部分，被上訴人在第一審之訴及假執行之聲請均駁回。
被上訴人之附帶上訴駁回。
第一審關於命上訴人負擔訴訟費用部分及第二審訴訟費用關於上
訴部分，由被上訴人負擔。第二審訴訟費用關於附帶上訴部分，
由附帶上訴人負擔。
    事實及理由
一、被上訴人主張：上訴人明知駕駛汽車臨時停車時，不得併排
    為之，仍貪圖便利，於民國（下同）102年12月24日晚間10
    時14分許，在臺北市○○○路○段00號前併排臨時停車，致伊騎
    乘機車閃避不及撞擊其車左後車尾而人車倒地（下稱系爭事
    故），受有右小腿撕裂傷合併蜂窩性組織炎、左下腿、腹部
    、下背挫傷合併第4、5腰椎不穩定滑脫等傷害，進行清創手
    術、椎弓減壓與臥立適脊椎動態穩定器固定手術，計休養18
    6日，均需專人全日看護，並留有脊椎變形後遺症，減損100
    /1200之勞動力，受有附表一A欄所示計新臺幣（下同）267
    萬64元之損害，伊已受領之強制責任險保險金（下稱強制險
    理賠金）10萬708元，故上訴人應賠償256萬9,356元。爰依
    民法第184條第1項、第193條第1項、第195條第1項前段之規
    定，提起本訴，並聲明：㈠上訴人應給付被上訴人256萬9,35
    6元，及自起訴狀繕本送達翌日（即104年3月12日）起至清
    償日，按週年利率5％計算之利息。㈡願供擔保請准宣告假執
    行。
二、上訴人則以：被上訴人所指下背挫傷合併第4、5腰椎不穩定
    滑脫，屬脊椎退化疾病，非外力因素造成，與系爭事故無相
    當因果關係。被上訴人因系爭事故支出之醫療費為8,927元
    ，無看護、支出背架費必要，亦無薪資損失或勞動力減損之
    情。被上訴人以時速30公里之速度碰撞靜止中之伊車，其未
    注意車前狀況及路況，為肇事主因，慰撫金應低於8萬元，
    並需負擔60％過失責任，其領取強制險理賠金10萬708元，損
    害已獲填補，不得再行請求等語，資為抗辯。
三、原審命上訴人給付被上訴人28萬3,025元，及自104年3月12
    日起至清償日止，按週年利率5％計算之利息，並附條件為假
    執行與免予假執行之宣告，駁回被上訴人其餘之請求。上訴
    人提起上訴，聲明：
    ㈠原判決關於命上訴人給付本息部分廢棄。
    ㈡上開廢棄部分，被上訴人在第一審之訴及假執行之聲請均
      駁回。
    被上訴人答辯聲明：上訴駁回。
    並為附帶上訴，聲明：
    ㈠原判決關於駁回附帶上訴人後開第二項之訴部分廢棄。
    ㈡附帶被上訴人應再給付附帶上訴人206萬4,743元，及自104
      年3月12日起至清償日止，按週年利率5％計算之利息。
    上訴人對被上訴人附帶上訴之答辯聲明：附帶上訴駁回。
    （被上訴人請求、原審判准、兩造上訴範圍及已確定部分，
    詳如附表一所示）
四、兩造不爭執事項（見本院卷三第121-122頁，並依判決文字
    調整）：
    ㈠上訴人於102年12月24日晚間10時14分許，在臺北市○○○路○
      段00號前併排臨時停車，被上訴人則於同時騎乘車牌號碼
      000-000號重型機車撞擊上開汽車左後車尾並人車倒地。
    ㈡系爭事故當時天候雨、夜間有照明、道路無缺陷、無障礙
      物且視距良好。
    ㈢被上訴人於系爭事故發生後，經救護車送往馬偕紀念醫院
      （下稱馬偕醫院）急診，該院診斷證明書病名欄記載：膝
      、小腿開放性傷口、左小腿挫傷。
    ㈣103年1月8日、1月25日、2月26日、4月7日、104年3月11日
      天主教耕莘醫院永和分院（下稱耕莘永和分院）診斷證明
      書診斷欄記載：右小腿撕裂傷合併蜂窩性組織炎、左下腿
      挫傷、腹部挫傷、下背挫傷合併第4、5腰椎不穩定滑脫。
    ㈤被上訴人已領取強制險理賠金10萬708元。
五、被上訴人主張因系爭事故受有右小腿撕裂傷合併蜂窩性組織
    炎、左下腿、腹部、下背挫傷合併第4、5腰椎不穩定滑脫等
    傷害，上訴人應賠償除確定部分外之醫療費（明細如附表二
    所示）、背架費、看護費、薪資損失、勞動力減損之損害及
    慰撫金計234萬7,768元（即附表一C、D欄合計之金額），均
    為上訴人否認，並以被上訴人因系爭事故所受傷害不含下背
    挫傷合併第4、5腰椎不穩定滑脫之傷害，且為肇事主因，其
    得請求之損害扣除強制險理賠金已無餘額，不得請求賠償等
    語抗辯。兩造爭點應為：㈠被上訴人是否因系爭事故受有下
    背挫傷合併第4、5腰椎不穩定滑脫之傷害？㈡被上訴人得否
    依民法第184條第1項前段、第193條第1項、第195條第1項規
    定請求上訴人賠償損害？金額若干？茲析述如下：
  ㈠被上訴人是否因系爭事故受有下背挫傷合併第4、5腰椎不穩
    定滑脫之傷害？
  ⒈耕莘永和分院103年1月8日、1月25日、2月26日、4月7日、
    104年3月11日診斷證明書均記載被上訴人經診斷有下背挫傷
    合併第4、5腰椎不穩定滑脫之症狀，固為兩造不爭。但查：
    被上訴人於系爭事故發生當日經馬偕醫院診斷受有膝、小腿
    開放性傷口、左小腿挫傷之傷害，為兩造不爭；且被上訴人
    於翌日前往耕莘永和分院急診時，檢傷內容為：四肢外傷（
    下肢撕裂傷）、急性周邊中度疼痛、擦傷乙節，亦有102年1
    2月25日急診護理評估紀錄可證（見本院卷一第135頁），可
    見被上訴人於事發當日及翌日外觀上被發現之受傷部位主要
    為腿部，不含下背部挫傷。又被上訴人於103年1月6日在耕
    莘永和分院接受核磁共振檢查，檢查結果為：    
    Increased signal at posterior paraspinal soft 
    tissues at L2-4 level may be due to sprain」（見本院
    卷一第264頁），臺北榮民總醫院（下稱榮總）鑑定意見則
    謂：「…腰椎第2節至第4節旁，軟組織訊號增加情形，『可
    能』係因扭傷造成（Increased signal at posterior      
    paraspinal soft tissues at L2-4 level may be due    
    to sprain）；惟這『疑似扭傷』之處，非病患手術之處，   
   病患所接受之手術，為腰椎第4、5節減壓手術（清除壓迫   
   神經之骨刺），並植入臥立適動態穩定系統。…手術醫師10
    3年3月29日開立之診斷證明書所載『下背挫傷合併4、5腰   
   椎不穩定滑脫』，實有不妥之處，尤以"合併"二字更甚。根
    據醫學常理，一般車禍意外，實難造成脊椎滑脫」等語（見
    本院卷二第55頁）。堪認，被上訴人下背僅係疑似扭傷，前
    述耕莘永和分院之診斷證明書有關下背挫傷合併第4、5腰椎
    不穩定滑脫之記載並不妥當，尚無從證明被上訴人受有下背
    挫傷之傷害，及此傷害與系爭事故有因果關係等事；又被上
    訴人就此二節並未提出其他證據以為證明，故其主張因系爭
    事故受有下背挫傷之傷害云云，不足為取。
  ⒉關於被上訴人第4、5腰椎不穩定滑脫之原因，榮總鑑定意見
    表示：「103年1月4日的放射診斷X光，結果顯示脊椎有輕微
    退化病變合併小骨刺生成。在第4、5腰椎，第5腰椎和第1薦
    椎椎間盤，椎間盤高度減少。103年3月19日的放射診斷X光
    ，顯示輕度腰椎退化病變，做過第4、5腰椎後方固定。根據
    放射線診斷報告，並無提及脊椎是否有滑脫或滑脫程度為何
    …報告顯示，輕微退化病變合併小骨刺形成。在第4、5腰椎
    、第5腰椎和第1薦椎椎間盤，椎間盤高度減少。該疾病係屬
    於退化性疾病，並非外力所導致」、「根據病歷記載，放射
    診斷科CT報告，有脊椎有輕微退化病變合併邊緣骨刺生成。
    有在第4、5腰椎間，第5腰椎和第1腰椎輕度椎間盤高度
    減少。根據脊椎著名文獻SPINE Volume26, Number17,pp000
    0-0000，椎間盤退化過程中，在中期時會產生椎間盤高度減
    少的情形。綜合以上兩項報告顯示，該員的電腦斷層報告均
    顯示為退化性脊椎疾病，並非外力創傷所導致」、「椎間盤
    切除，意即將壓迫神經根的椎間盤移除，以減輕病患坐骨神
    經痛的症狀。椎弓減壓，意即將壓迫神經根的骨刺跟椎板移
    除，以減輕病患因為骨刺壓迫神經根（坐骨神經痛）的症狀
    。脊椎動態穩定器置入，可以保護已經退化的椎間盤，防止
    繼續惡化」、「另臥立適動態穩定系統，為一種脊椎置入物
    。其手術適應症係用於退化性脊椎病變合併脊椎狹窄及神經
    根壓迫之病患。依據醫學常理，脊椎狹窄不可能因車禍或創
    傷造成，只有外傷造成之脊椎骨折，始有可能造成突然性之
    脊椎狹窄，但也不會造成脊椎滑脫」、「查張員103年3月19
    日於耕莘醫院所進行之手術，係第4、5節腰椎減壓及骨鋼釘
    固定與骨融合手術，非為腰椎第2至第4節旁扭傷部分。…張
    員腰椎第4、5節之脊椎疾病係椎間盤退化所造成之脊椎不穩
    定…」，有榮總106年8月11日北總骨字第0000000000號函、1
    07年3月1日北總骨字第0000000000號函、108年5月30日北總
    骨字第0000000000號函附卷為憑（見本院卷一第389-390頁
    、卷二第55-56頁、卷三第305頁）。堪認被上訴人於  103
    年3月19日係因第4、5腰椎輕微退化病變合併小骨刺形成、
    第4、5腰椎、第5腰椎和第1薦椎椎間盤，椎間盤高度減少之
    退化性脊椎疾病進行手術，臥立適脊椎動態穩定器固定手術
    之適應症亦為退化性脊椎病變合併脊椎狹窄及神經根壓迫，
    被上訴人所患此一退化性疾病，非外力所得導致或促發。
  ⒊被上訴人雖引證人姚仁青證述，主張其第4、5腰椎因系爭事
    故發生馬鞭式創傷。然證人姚仁青係結證稱：被上訴人車禍
    先去急診、外科，後來到骨科求診，當時看起來有蜂窩性組
    織炎、小腿皮神經受損，口服抗生素無效，故住院清創治療
    ，期間腰背酸痛加劇，做核磁共振，發現第4、5腰椎不穩定
    ，當初建議穿背架及保守治療，後來出院後，3月多疼痛加
    劇，再做電腦斷層，發現第4、5椎間盤軟骨壓迫更嚴重，故
    建議手術治療；被上訴人原來有輕微脊椎側彎，有輕微腰椎
    退化性關節炎，久久會腰酸一下，沒有太嚴重，但受傷之後
    急速變化，「合理懷疑」是甩鞭傷等語（見本院卷三第232-
    234、236頁）。可見，姚仁青僅係合理懷疑被上訴人之第4
    、5腰椎不穩定滑脫成因為外力因素。而榮總就被上訴人之
    第4、5腰椎不穩定滑脫是否為甩鞭傷造成一事，以108年5月
    30日北總骨字第0000000000號函，說明：「查張員103年3月
    19日於耕莘醫院所進行之手術，係第4、5節腰椎減壓及骨鋼
    釘固定與骨融合手術，非為腰椎第2至第4節旁扭傷部分。複
    查，所謂『甩鞭傷』或『馬鞭式創傷』之定義…依據教科書或科
    學文獻（Neurosurg Focus.2013 Aug；35（2）：E2）之敘
    述，此類脊椎受傷均為高能量（high energy trauma）所造
    成之創傷類。以此類受傷之機轉為例：若人們搭乘交通工具
    ，係上安全帶後，交通工具突然由高速緊急減速，此時身體
    以安全帶為支點，產生身體前後晃動所造成之脊椎受傷、骨
    折，即為甩鞭傷或馬鞭式創傷。綜上，張員腰椎第4、5節之
    脊椎疾病，係椎間盤退化所造成之脊椎不穩定，學理上，並
    非高能量創傷所導致，故張員所患之症，非為甩鞭傷或馬鞭
    式創傷」（見本院卷三第305頁），業已詳細說明其認定之
    緣由，本院自難僅憑姚仁青前開合理懷疑之詞逕認鑑定意見
    不可採。被上訴人以姚仁青證述，主張其因系爭事故受有第
    4、5腰椎不穩定滑脫之傷害云云，難謂有據。
  ⒋上訴人固另以「Traumatic spondylolisthesis of the    l
    umbarspine：a report of three cases」、「Traumatic
    lumbar spondylolisthesis without facet fracture at 
    L4/L5.A case report and literature review」、
   「Traumatic lumbar spondylolisthesis.Case Report」、
   「Traumatic lumbarspondylolisthesis」等創傷性腰椎脊椎
    滑脫症文獻，否認上開榮總鑑定意見。惟：
  ⑴「Traumatic spondylolisthesis of the lumbarspine：a r
    eport of three cases」報告略以，脊椎滑脫症共有5種，
    先天型、椎弓解離型、退化型、創傷型及病理型，創傷性腰
    椎脊椎滑脫症並不常見，本文報告下列三個案例：
    ①一位48歲華人男性被100公斤的汽缸撞擊，對頭部、胸腔及
      腹部造成傷害，主訴包含雙側下肢肌無力及局部感覺喪失
      ，腰薦椎區域有一個梯狀畸形及0.5公分的穿刺傷，X光片
      顯示腰椎第5相對薦椎第1節前脫位，開放型骨盆骨折，電
      腦斷層影像顯示左邊第5腰椎的下關節突、右邊第1薦椎的
      上關節突，有中等程度（60％，等級3）第5腰椎相對於第1
      薦椎的前移半脫位，在此脊椎高度上，有嚴重的70％脊椎
      腔狹窄情形出現。
    ②一位41歲華人男性主訴被一個600公斤重的容器砸到背上後
      ，產生嚴重的下背痛，無法步行、排尿，在腰部區域可見
      一個梯狀畸形，X光片顯示第2級的腰椎第4節相對腰椎第5
      節的脊椎脫位，以及左側第4腰椎橫突骨折，核磁共振造
      影顯示腰椎第5節前、上角的撕除性骨折，伴隨有第4腰椎
      、第5腰椎第5椎間盤Chance型的骨折-錯位，以及雙側小
      關節對頂，伴隨有第4腰椎相對於第5腰椎第2級的脊椎脫
      位，脊髓之馬尾結構被嚴重壓迫，另外有一個從第2/3腰
      椎延伸至第5腰椎/第1薦椎的前硬腦膜上血腫。
    ③一位56歲的華人男性主訴自2公尺的高度墜落後，產生下背
      、左邊髖部以及左間之疼痛。該個案有從第2腰椎到第5腰
      椎的壓痛以及瘀傷，但無梯狀畸形，他沒有下肢的神經損
      傷，左側的肩鎖關節則有疼痛及梯狀畸形，X光片顯示第2
      級的左肩鎖關節半脫位、第5腰椎的粉碎性骨折、以及第4
      腰椎對於第5腰椎的第1級脊椎前滑脫，伴隨同高度廣泛的
      脊髓水腫等語。
  ⑵「Traumatic lumbar spondylolisthesis without facet 
    fracture at L4/L5.A case report and literature 
    review」報告略以：純粹創傷性腰椎脊椎滑脫症又被稱為創
    傷性雙側腰椎小面關節卡鎖症候群，回顧西元2000年至2015
    年文獻，共計搜尋到5篇第4、5 腰椎創傷性脊椎小面關節卡
    鎖症候群的個案，分別是：①32歲女性因車禍而經檢查有椎
    間盤、第4、5腰椎後縱韌帶破裂、第4、5腰椎橫突骨折之情
    形。②41歲男性因容器砸到背部而經檢查有第5 腰椎前後角
    之骨折，與屈曲牽張性骨折、第4、5椎間錯位、雙側小面關
    節對頂，伴隨二級第4、5腰椎脊椎滑脫症、左側第4 腰椎橫
    突骨折。③18歲男性因車禍而經檢查有一級第4、5腰椎脊椎
    滑脫症、第4 腰椎橫突、棘突骨折。④37歲男性因工作意外
    遭受2000公斤鐵片撞擊而經檢查有腰椎第2至第5節硬腦膜外
    血腫、椎間盤破裂、雙側第4、5腰椎小面關節錯位、第4 腰
    椎下關節突相對第5 腰椎上關節突前移，本文報告之案例則
    為一位33歲拖車駕駛，因腰椎創傷而被收入神經外科急診部
    門治療，其創傷源自一場道路車禍引起的車輛翻滾數次（當
    時患者被困在車內），神經理學檢查顯示患者雙側下肢部分
    無力、尿失禁，腰椎的電腦斷層顯示第4節、第5節腰椎的脊
    椎滑脫症，而此脊椎滑脫症未伴隨小面關節骨折等語。
  ⑶「Traumatic lumbar spondylolisthesis.Case Report」報
    告略以：截至目前，僅有極少數創傷性脊椎滑脫症的案例被
    報導，本報告呈現一位26歲患者在10天前歷經一場車禍，因
    第5腰椎的馬尾症候群入院治療，同時伴隨有腹部創傷、左
    側腎臟挫傷、脾臟挫傷、胸腔挫傷及左側脛骨骨折，X光影
    像及核磁共振影像顯示腰椎薦椎有第3級的脊椎滑脫症（60％
    第5腰椎相對於第1薦椎的前錯位，椎間盤及椎後韌帶斷裂、
    硬腦膜腔嚴重壓迫、硬腦膜撕裂，伴隨有腦脊髓液外漏，穿
    過脊後肌群）等語。
  ⑷「Traumatic lumbar spondylolisthesis」報告略以：一名4
    1歲男性在一場與工作相關的意外中，下背被機器卡住且猛
    烈撞擊，X光檢查結果顯腰椎第5節及薦椎第1節間的創傷性
    脊椎滑脫，左邊腰椎第1至3節的橫突骨折、雙側第4節腰椎
    的橫突、棘突骨折，核磁共振造影顯示腰椎第5節脊椎滑脫
    ，以及腰椎第5節椎間盤破裂等語。
    有各該文獻及翻譯在卷可考（見本院卷二第85-119頁、卷三
    第73-118頁）。堪認創傷性脊椎滑脫症候群之案例極少，且
    均係遭遇車禍或重大外力撞擊而生，多伴隨有脊椎骨折，且
    以上文獻所引案例僅⑵有關33歲的拖車駕駛部分未伴隨脊椎
    骨折情形發生，然依該案例所示，拖車駕駛乃係發生車輛翻
    滾數圈之重大車禍，事故發生當下經急診入院治療時，已有
    雙側下肢部分無力、尿失禁等情。又本件被上訴人係以時速
    30公里之速度騎乘機車撞擊靜止狀態之汽車，有交通事故談
    話紀錄表可證（見本院卷一第75頁），且其於102年12月24
    日至馬偕醫院急診時，經檢查僅有「膝、小腿開放性傷口」
    、「左小腿挫傷」等傷害，為兩造不爭，顯見本件車禍非如
    上開文獻報告之案例情形般嚴重，撞擊力道及傷勢亦非可比
    擬，被上訴人以上開文獻比附援引，否認榮總鑑定意見，委
    無足採。
  ⒌從而，本件尚難認被上訴人因系爭事故受有下背挫傷之傷害
    ，且其第4、5腰椎不穩定滑脫為退化性疾病，此等與系爭事
    故均無相當因果關係，堪可認定。
  ㈡被上訴人得否依民法第184條第1項前段、第193條第1項、第1
    95條第1項規定請求上訴人賠償損害？金額若干？
  ⒈按不法侵害他人之身體或健康者，對於被害人因此喪失或減
    少勞動能力或增加生活上之需要時，應負損害賠償責任；不
    法侵害他人之身體、健康、名譽、自由、信用、隱私、貞操
    ，或不法侵害其他人格法益而情節重大者，被害人雖非財產
    上之損害，亦得請求賠償相當之金額。民法第184條第1項前
    段、193條第1項及第195條第1項分別定有明文。次按，道路
    交通安全規則第111條第1項第5款規定，汽車臨時停車時，
    不得併排臨時停車。查上訴人臨時併排停車乃系爭事故發生
    原因之一，為其所自認，且被上訴人因系爭事故受有「膝、
    小腿開放性傷口」、「左小腿挫傷」之傷害，於102年12月2
    4日在馬偕醫院接受縫合手術，被上訴人嗣經耕莘永和分院
    診斷開放性傷口處，即右小腿撕裂傷合併蜂窩狀組織炎，並
    有腹部挫傷（下合稱腿部等傷害），而於103年1月4日急診
    入住該院接受傷口清創手術，迄至103年1月25日出院一情，
    均為兩造不爭，且被上訴人未能舉證證明因系爭事故受有下
    背挫傷之傷害；另其主張之第4、5腰椎不穩定滑脫亦與系爭
    事故無相當因果關係，業經本院認定如前，故本件被上訴人
    就其所受腿部等傷害，應得依前述規定請求賠償，至其主張
    之下背挫傷、第4、5腰椎不穩定滑脫之疾患則不得請求上訴
    人賠償。
  ⒉茲就被上訴人之請求說明如下： 
  ⑴醫療費部分：
    ①附表二編號1至6、8至11部分：  
      被上訴人主張其因系爭事故所受腿部等傷害支出附表二編
      號1至6、8至11所示醫療費，得請求給付等語，為上訴人
      不爭執，信為可採。
    ②附表二編號7部分：
      被上訴人主張其另為腿部等傷害支出附表二編號7所示醫
      療費，上訴人則以此一費用應扣除病房費6千元部分，因
      被上訴人腿傷甚為輕微，入住普通病房即可等語抗辯。查
      病房費用是否必要，應以病患受傷程度、住院期間長短、
      醫院容納空間限制等諸般因素綜觀考量。本件被上訴人於
      103年1月4日住院至25日出院，103年1月4日至7 日間入住
      1103病房2號床位，103年1月8日入住1107病房2 號床位迄
      至出院，此有103年1月4日至7日之住院醫囑單、103年1月
      8日Progress Note及103年1月25日護理記錄可證（見本院
      卷一第150、173、198頁），參諸病房費6千元與103年1月
      4日至7日間健保房與非健保房差額約莫相當，並衡以病患
      經醫師診斷需住院治療時，非必有無庸加價之健保病房可
      供選擇，病患或家屬為求配合醫師治療，均以先入住為要
      ，後再視病況及病房出缺情形而為調整等情，可認被上訴
      人非自行要求入住非健保病房，其病房費6 千元為必要支
      出，則被上訴人應得請求附表二編號7項目之全額。
    ③附表二編號12部分：
      被上訴人主張其因系爭事故支出附表二編號12所示醫療費
      ，然依收據記載，此為103年3月19日至29日間住院費用，
      而被上訴人於103年3月19日係為治療第4、5腰椎不穩定滑
      脫而住院接受椎弓減壓、臥立適脊椎動態穩定器固定手術
      ，嗣於103年3月29日出院乙節，有病歷可證（見本院卷一
      第209-259頁），被上訴人自不得請求。
    ④附表二編號13至23部分：
      耕莘永和分院104年3月11日診斷證明書記載：「目前脊椎
      融合處仍未完全融合，小腿處因局部皮神經損傷，目前仍
      麻木未完全復原。宜繼續門診追蹤治療」等語（見原審卷
      第58頁）；該院就被上訴人於103年4月7日至104年3月23
      日間各次就醫花費能否區分何者屬脊椎、何者屬小腿局部
      神經損傷之醫療費用一事，於108年10月1日函覆本院：皆
      可能有關，無法分析金額等語（見本院卷三第359、371頁
      ），可見被上訴人於附表二編號13至23所示之103年4月7
      日起至104年3月23日，仍為第4、5脊椎滑脫及小腿局部皮
      神經損傷求診而支出醫療費用，惟不能證明其分別之數額
      。而按，當事人已證明受有損害而不能證明其數額或證明
      顯有重大困難者，法院應審酌一切情況，依所得心證定其
      數額。民事訴訟法第222條第2項定有明文。本院審酌第4
      、5脊椎滑脫及小腿局部皮神經損傷均屬被上訴人求診原
      因，診療費比例無法區分，認此二疾患之醫療費比例均以
      50％計算，應為適當。另被上訴人有如附表二編號14、15
      、19所示申請開立非必要之診斷證明書及如附表二編號23
      所示以他人醫療費用收據請求等情事，該部分應予扣除。
      是被上訴人得請求之附表二編號13至23項目之醫療費，如
      該表本院認定欄所示。
    ⑤綜上，被上訴人得請求之醫療費如附表二本院認定欄所示
      ，計1萬6,646元。
  ⑵背架費：
    被上訴人主張之背架費，乃為治療第4、5腰椎不穩定滑脫之
    花費，已經證人姚仁青證述在前（見㈠、⒊），不得請求上
    訴人賠償。
  ⑶看護費：
    ①被上訴人主張其因系爭事故而於103年1月4日住院接受傷口
      清創手術，於103年1月25日出院，並休養1 個月，嗣於
      103年3月19日住院接受椎弓減壓、臥立適脊椎動態穩定器
      固定手術，於103年3月29日出院，並休養3個月，支出看
      護費用28萬8,000元，其中103年3月19日以後部分，屬第4
      、5腰椎不穩定滑脫之醫療費用，不得請求，合先敘明。
      上訴人就103年1月4日住院部分，則抗辯被上訴人傷勢輕
      微，於103年1月4日至25日間無須24小時看護，康復出院
      後無須休養，實際亦無看護支出等語。
    ②查被上訴人自承：僅於103年3月21日至24日之為脊椎手術
      住院期間支出看護費6千元，「其他部分並無支出」等語
      （見本院卷一第127頁、原審卷第60頁）。且被上訴人於
      103年1月4日住院接受腿部清創手術，而於103年1月25日
      出院，住院期間，可自行下床，偶有外出或家屬探視乙節
      ，有護理記錄可稽（見原審卷第237-247頁）。堪認被上
      訴人於103年1月4日並無看護之需要，無受有看護費之損
      害，且耕莘永和分院103年4月7日診斷證明書雖記載被上
      訴人出院後須休養1個月（見原審卷第59頁），此亦不足
      以證明被上訴人於此1個月間有看護之必要。從而，被上
      訴人不得請求看護費。
  ⑷薪資損失：
    被上訴人主張其因系爭事故住院、休養計144日，102、103
    年度所得因而差距18萬9,006元，此屬其因系爭事故所受之
    薪資損失云云，為上訴人否認。經查，被上訴人因系爭事故
    造成之腿部等傷害於103年1月4日住院至103年1月25日出院
    ，醫囑休養1個月等情，固如前述。惟被上訴人所提綜合所
    得稅各類所得清單僅得證明其於103年度受領之所得較102年
    度為少，對於何月份較少，是否103年1、2月間所得較102年
    1、2月為少等事，並未能證明。且由前述被上訴人於103年3
    月19日至29日間因第4、5腰椎不穩定滑脫進行手術，經醫囑
    休養3個月觀之，關於被上訴人103年度所得較102年度所得
    為少之原因，應無從直接認定與103年1、2月間無法以未受
    傷前之狀態工作有關，即102、103年度所得差異之損失與系
    爭事故造成之腿部等傷害是否相當因果關係，應未經被上訴
    人舉證證明。被上訴人既未能舉證證明其因系爭事故受有薪
    資損失，其當無從請求上訴人賠償。
  ⑸勞動力減損之損害：
    被上訴人雖主張其因系爭事故留有脊椎變形之後遺症，減損
    100/1200之勞動力，受有勞動力減損76萬7,053元之損害，
    但此僅與被上訴人之第4、5腰椎不穩定滑脫有關，揆諸前開
    說明，被上訴人不得請求上訴人賠償此一損害。
  ⑹慰撫金：
    按慰撫金是否相當，應以加害行為之加害程度及被害人所受
    痛苦，斟酌加害人及被害人之身分、經濟地位等各種情形定
    之（最高法院 47年台上字第1221號、51年台上字第223號判
    例意旨參照）。查被上訴人因上訴人之侵權行為受有腿部等
    傷害，並住院22日，已如前述，被上訴人主張其因此精神甚
    感痛苦，自屬可信，其請求上訴人賠償精神慰撫金，洵無不
    合。又被上訴人大專畢業，事故時受雇台灣新光人壽保險股
    份有限公司新北分公司，當年度所得63萬1,536元，為被上
    訴人自承，並有102年度綜合所得稅各類所得清單可證（見
    原審卷第61頁）；上訴人亦自承從商、收入中等（見本院卷
    三第169頁）。茲審酌上開兩造之身分、地位、經濟能力等
    ，與上訴人侵害程度、對被上訴人所造成之損害等一切情狀
    ，認被上訴人請求精神慰撫金應以7萬元為適當，逾此部分
    ，尚嫌過高，不能准許。
  ⑺綜據前述，被上訴人所受損害為醫療費1萬6,646元、慰撫金7
    萬元，計8萬6,646元。
  ⒊被上訴人得請求之金額若干？
  ⑴按損害之發生或擴大，被害人與有過失者，法院得減輕賠償
    金額，或免除之。民法第217條第1項定有明文。又汽車駕駛
    人不得併排臨時停車，行駛時應注意車前狀況，為道路交通
    管理處罰條例第55條第4款、道路交通安全規則第94條第3項
    規定。經查，上訴人於102年12月24日晚間10時14分許，在
    臺北市○○○路○段00號前併排臨時停車，被上訴人騎車自後方
    行經該處時與該車發生擦撞，為兩造不爭，上訴人併排臨時
    停車及被上訴人未注意車前狀況，應均為系爭事故之肇事原
    因，本院斟酌在車道併排臨時停車屬占用車道使車道突然縮
    減之行為，上訴人對損害發生原因力之強度較被上訴人為高
    ，認上訴人與被上訴人分別負擔60％及40％之過失責任，方符
    公允。以此與前述認定被上訴人所受損害8萬6,646元計算，
    被上訴人依民法第184條第1項前段、第193條第1項及第195
    條第1項規定，應得請求上訴人賠償5萬1,988元〔計算式：86
    ,646×（1-40％）＝51,988，元以下四捨五入〕。
  ⑵次按，「保險人依本法規定所為之保險給付，視為被保險人
    損害賠償金額之一部分；被保險人受賠償請求時，得扣除之
    」，強制汽車責任保險法第32條定有明文。查被上訴人已受
    領強制險理賠金10萬708元乙節，為兩造不爭，則被上訴人
    得請求上訴人賠償5萬1,988元扣除上開金額後，已為負數，
    其應不得再為請求。
六、綜上所述，被上訴人除確定部分外，依民法第184條第1項前
    段、第193條第1項、第195條第1項規定，請求上訴人給付23
    4萬7,768元（即附表一C、D欄合計），及自起訴狀繕本送達
    翌日起至清償日止，按週年利率5 ％計算之利息，為無理由
    ，應予駁回，其假執行之聲請，亦失所依據，應併予駁回。
    原審就被上訴人請求28萬3,025元本息部分，為上訴人敗訴
    之判決，尚有未洽，上訴意旨指摘原判決此部分不當，求予
    廢棄改判，為有理由，爰由本院廢棄改判如主文第二項所示
    。原審駁回被上訴人請求206萬4,743元本息部分，核無違誤
    ，被上訴人就此部分提起附帶上訴，指摘原判決此部分不當
    ，求予廢棄改判，為無理由，應駁回其附帶上訴。
七、本件事證已臻明確，兩造其餘之攻擊或防禦方法及所用之證
    據，經本院斟酌後，認為均不足以影響本判決之結果，爰不
    逐一論列，附此敘明。
八、據上論結，本件上訴為有理由，附帶上訴為無理由，依民事
    訴訟法第450條、第449條第1項、第78條，判決如主文。
中    華    民    國   108    年    12     月    17   日
                  民事第十五庭  
                        審判長法  官  方彬彬
                              法  官  謝永昌
                              法  官  趙雪瑛
正本係照原本作成。
如不服本判決，應於收受送達後20日內向本院提出上訴書狀，其
未表明上訴理由者，應於提出上訴後20日內向本院補提理由書狀
（均須按他造當事人之人數附繕本）上訴時應提出委任律師或具
有律師資格之人之委任狀；委任有律師資格者，另應附具律師資
格證書及釋明委任人與受任人有民事訴訟法第466條之1第1項但
書或第2項（詳附註）所定關係之釋明文書影本。如委任律師提
起上訴者，應一併繳納上訴審裁判費。
中    華    民    國   108    年    12    月    17    日
                              書記官  郭晋良
附註：
民事訴訟法第466條之1（第1項、第2項）：
對於第二審判決上訴，上訴人應委任律師為訴訟代理人。但上訴
人或其法定代理人具有律師資格者，不在此限。
上訴人之配偶、三親等內之血親、二親等內之姻親，或上訴人為
法人、中央或地方機關時，其所屬專任人員具有律師資格並經法
院認為適當者，亦得為第三審訴訟代理人。
附表一（訴訟範圍）：均為新臺幣
項目 A.被上訴人請求金額 B.原審判決 C.上訴人上訴範圍 D.被上訴人附帶上訴範圍 E.已確定部分 醫療費 81,010元（主張醫療費181,718元，惟先行扣除強制責任險理賠金100,708元，故計算為81,010元） 48,425元（181,417元－強制責任險理賠金100,708元）（80,709×60％）   48,425元    32,284元（181,417元－強制責任險理賠金100, 708元－48,425元） 301元    背架費 23,000元 13,800元（23,000×60％）   13,800元       9,200元（23,000－13,800）   0元            看護費 372,000元 172,800元（288,000×60％）  172,800元      115,200元（288,000－000,800） 84,000元       薪資損失 326,293元 0元 ╳ 189,006元 137,287元 勞動力減損 767,053元 0元 ╳ 767,053元 0元 慰撫金 1,000,000元 48,000元（80,000×60％）   48,000元 952,000元（1,000,000－48,000） 0元  計2,569,356元 計283,025元（60％為原審認定上訴人應負擔之過失比例，元以下四捨五入） 計283,025元 計2,064,743元 計221,588元 
附表二（醫療費）：均為民國、新臺幣（元以下四捨五入）
編號 日期 被上訴人主張之醫療費金額 本院認定金額 證據出處 1 102年12月24日     150元 150元 馬偕醫院繳費證明，原審卷第33頁 2 102年12月24日     720元 720元 馬偕醫院繳費證明，原審卷第34頁 3 102年12月25日     400元 400元 永和耕莘醫院醫療費用收據，原審卷第35頁 4 102年12月27日     250元 250元 永和耕莘醫院醫療費用收據，原審卷第37頁 5 102年12月27日     230元 230元 永和耕莘醫院醫療費用收據，原審卷第36頁 6 103年1月3日     230元 230元 永和耕莘醫院醫療費用收據，原審卷第38頁 7 103年1月25日  12,067元 12,067元 永和耕莘醫院醫療費用收據，原審卷第39頁 8 103年1月28日     240元 240元 永和耕莘醫院醫療費用收據，原審卷第40頁 9 103年2月26日     370元 370元 永和耕莘醫院醫療費用收據，原審卷第41頁 10 103年3月12日     230元 230元 永和耕莘醫院醫療費用收據，原審卷第42頁 11 103年3月14日      40元 40元 永和耕莘醫院醫療費用收據，原審卷第43頁 12 103年3月29日 162,685元 0元 永和耕莘醫院醫療費用收據，原審卷第44頁 13 103年4月7日     669元 335元 永和耕莘醫院醫療費用收據，原審卷第45頁 14 103年4月9日      60元 0元（上訴人主張之費用為證明書費，但103年4月7日即2日前已開立證明書，無於短時間內再次申請之必要） 永和耕莘醫院醫療費用收據，原審卷第46頁 15 103年4月29日     539元 245元（其中50元為證明書費，但103年4月7日已開立證明書，無於短時間內再次申請之必要，故醫療費489元，以50％計算） 永和耕莘醫院醫療費用收據，原審卷第47頁 16 103年4月30日      369元 185元 永和耕莘醫院醫療費用收據，原審卷第48頁 17 103年5月20日     478元 239元 永和耕莘醫院醫療費用收據，原審卷第49頁 18 103年6月24日     670元 335元 永和耕莘醫院醫療費用收據，原審卷第50頁 19 103年7月9日      80元 0元（上訴人主張之費用為證明書費，但103年6月24日已開立證明書，無於短時間內再次申請之必要） 永和耕莘醫院醫療費用收據，原審卷第51頁 20 103年8月13日     310元 155元 永和耕莘醫院醫療費用收據，原審卷第52頁 21 104年3月11日     350元 175元 永和耕莘醫院醫療費用收據，原審卷第53頁 22 104年3月23日     100元 50元 永和耕莘醫院醫療費用收據，原審卷第54頁 23 104年3月23日     180元 0元（收據記載之病患非被上訴人） 永和耕莘醫院醫療費用收據，原審卷第55頁   計181,417元 計16,646元